臺灣基隆地方法院民事判決　　　　　　　 95年度訴字第390號
原　　　告　台灣省農工企業股份有限公司
法定代理人　乙○○
訴訟代理人　邱六郎律師
複　代理人　丙○○
被　　　告　丁○○
　　　　　　戊○○
　　　　　　甲○○
上列當事人間請求拆屋還地事件，本院於民國96年3 月27日言詞
辯論終結，判決如下：
    主  文
被告丁○○應將坐落基隆市○○區○○段三七四地號土地如附圖
所示Ｃ部分面積肆點陸平方公尺之建物拆除，將土地返還原告
，並自民國九十四年七月一日起至返還土地之日止，按年給付原
告新臺幣壹仟陸佰伍拾參元。
被告戊○○應將坐落基隆市○○區○○段三七四地號土地如附圖
所示Ｂ部分面積貳拾肆點平方公尺之建物拆除，將土地返還原
告，並自民國九十四年七月一日起至返還土地之日止，按年給付
原告新臺幣壹仟玖佰參拾陸元。
被告甲○○應將坐落基隆市○○區○○段三七四地號土地如附圖
所示Ａ部分面積肆拾點貳平方公尺之建物拆除，將土地返還原
告，並自民國九十四年七月一日起至返還土地之日止，按年給付
原告新臺幣陸仟參佰壹拾元。
訴訟費用由被告丁○○、甲○○各負擔五分之二，餘由被告戊○○負擔。
本判決第一項於原告以新臺幣壹拾萬柒仟元為被告丁○○供擔保
後，得為假執行；但被告丁○○如於假執行程序實施前，以新臺
幣參拾壹萬捌仟貳佰捌拾元為原告預供擔保後，免為假執行。
本判決第二項於原告以新臺幣陸萬元為被告戊○○供擔保後，得
為假執行；但被告戊○○如於假執行程序實施前，以新臺幣壹拾
柒萬柒仟參佰玖拾元為原告預供擔保後，免為假執行。
本判決第三項於原告以新臺幣壹拾萬陸仟元為被告甲○○供擔保
後，得為假執行；但被告甲○○如於假執行程序實施前，以新臺
幣參拾壹萬伍仟參佰陸拾元為原告預供擔保後，免為假執行。
    事實及理由
壹、程序方面：
　　被告丁○○經合法通知，未於最後一次言詞辯論期日到場，
　  核無民事訴訟法第386 條所列各款情形，爰依原告之聲請，
    由其一造辯論而為判決。
貳、實體方面：
一、原告主張坐落基隆市○○區○○段374 地號土地（以下簡稱
    系爭土地）為原告所有，被告丁○○、戊○○、甲○○分別
    於94年1月12日、94年1月10日、94年1 月17日與原告簽訂土
    地租賃契約，租賃期間自94年1月1日起至94年6 月30日止，
    其中被告丁○○承租16.53平方公尺，每年租金為新臺幣（
    下同）1,653 元，為其興建門牌號碼基隆市中山區○○○路
    221 巷39號房屋（以下簡稱系爭39號房屋）之基地；被告戊○○承租19.36平方公尺，每年租金為1,936元，為其興建門
    牌號碼基隆市中山區○○○路221 巷41號房屋（以下簡稱系
    爭41號房屋）之基地；被告甲○○承租63.1平方公尺，每年
    租金為6,310元，為其興建門牌號碼基隆市中山區○○○路2
    21巷43號房屋（以下簡稱系爭43號房屋）之基地。兩造間之
    租賃契約於94年6 月30日期限屆滿後，並未繼續簽訂租約，
    故被告自94年7月1日起占有系爭土地即屬無權占有，為此請
    求被告將系爭土地上之建物拆除後，返還系爭土地予原告，
    及依不當得利之法律關係，請求被告自94年7月1日起至返土
    地之日止，按年給付原告依原定租金計算之不當得利，並願
    供擔保聲請宣告假執行。
二、被告抗辯：兩造之前就系爭土地訂有租賃契約已數十年之久
    ，但原告於94年6月30日租賃期限屆滿後，不願意再繼續出
    租，並要標售系爭土地，並非被告不願繳納租金，為此聲明
    駁回原告之訴。
三、原告主張系爭土地為其所有，被告分別與原告簽訂土地租賃
    契約，租賃期間自94年1月1日起至94年6 月30日止，其中被
    告丁○○所有系爭39號房屋占有系爭土地如附圖C 部分所示
    面積43.6平方公尺之土地，被告戊○○所有系爭41號房屋占
    有如附圖B 部分所示面積24.3平方公尺之土地，被告甲○○
    所有系爭43號房屋占有系爭土地如附圖A部分所示面積 43.2
    平方公尺之土地等事實，業據原告提出土地謄本、租賃契約
    書影本3件為證，且為被告所不爭執，並經本院於95年10月2
    7 日會同基隆市安樂地政事務所勘測屬實，有勘驗筆錄及複
    丈成果圖在卷可憑，堪信原告主張為真實。
四、按所有人對於無權占有或侵奪其所有物者，得請求返還之，
    民法第767條前段定有明文。本件如附圖A、B、C部分所示土
    地上之建物目前分別係被告甲○○、戊○○、丁○○所有，
    被告雖曾向原告承租系爭土地，但兩造間之租賃關係於94年
    6 月30日期限屆滿後已經消滅，之後原告既未與被告成立系
    爭土地之租賃關係，亦未同意被告使用系爭土地，被告復不
    能證明其占有系爭土地係基於何種正當權源，自屬無權占有
    。從而，原告請求被告將無權占有坐落系爭土地上如附圖 A
    、B、C部分所示土地上面積各43.2平方公尺、24.3平方公尺
    、43.6平方公尺之建物拆除後，並將土地返還原告，為有理
    由，應予准許。
五、次按無法律上之原因而受利益，致他人受損害者，應返還其
    利益，民法第179 條定有明文；又無權占有他人土地，可能
    獲得相當於租金之利益，為社會通常之觀念，最高法院61年
    台上字第1695號判例意旨可資參照，被告無法律上之原因受
    利益致原告受有損害，應返還其利益，其所受利益為使用本
    身，而依其性質不能返還時，揆諸前揭判例，核以「相當之
    租金」為其返還之價額。查被告分別無權占有系爭土地，因
    此受有相當於租金之利益，致原告受有損害，原告自可向被
    告請求相當於租金之不當得利。再城市地方之房屋租金及建
    築房屋之基地租金，依土地法第97條第1 項規定，以不超過
    土地及其建築物申報價額年息10%為限，另土地法第97條第1
    項之所謂年息10% 為限，乃指租金之最高限額而言，要無必
    須照申報價額年息10% 計算之，尚須斟酌基地之位置，工商
    繁榮程度、使用人利用基地之經濟價值、所受利益，彼等關
    係及社會感情等情事，以為決定（最高法院68年台上字第37
    1 號判例意旨參照）。本院斟酌系爭土地坐落位置，被告所
    有系爭房屋由平地逐漸朝斜坡向上，巷道狹窄，車輛不能進
    出，鄰近均為一般之住宅房屋，且已建造多年，供己居住使
    用之利益等情，認應以系爭土地申報地價年息6%計算相當於
    不當得利之租金為適當，而系爭土地93年之申報地價為每平
    方公尺2,500 元，依系爭土地申報地價年息6%計算結果，被
    告丁○○、戊○○、甲○○占有系爭土地所獲得相當於租金
    之不當得利各為6,540元（43.6x2,500x6%=6,540）、 3,645
    元（24.3x2,500x6%=3,645）、6,480元（43.2x2,500x6%=6,
    480 ），均較兩造租賃契約約定之租金為高，則原告依據不
    當得利之法律關係，請求被告給付自94年7月1日起至返還系
    爭土地之日止，按相當於每年租金計算之不當得利，洵屬有
    據，亦應准許。
六、原告陳明願供擔保，聲請宣告假執行，核無不合，爰酌定相
    當擔保金額准許之，並依同法第392條第2項規定，依職權宣
    告被告預供擔保，得免為假執行。
七、結論：本件原告之訴為有理由，依民事訴訟法第385條第1項
    前段、第78條、第85第1項但書、第390條第2項、第392條第
    2項，判決如主文。
中　　華　　民　　國　　96　　年　　4 　　月　　12　　日
　　              民事庭法　官　陳湘琳
以上正本係照原本作成。
對於本件判決如有不服，應於收受送達後20日內向本院提出上訴
書狀，敘述上訴之理由，上訴於臺灣高等法院，並按他造當事人
之人數附具繕本。
中　　華　　民　　國　　96　　年　　4 　　月　　12　　日
                        書記官　王佩珠
